---
title: "Evaluación experimental"
author: "Irvin Rojas"
institute: "CIDE"
date: "10 de noviembre de 2020"
mathspec: true
header-includes:
  - \usepackage{amsmath}
  - \usepackage{commath}
output:
  xaringan::moon_reader:
    seal: false
    chakra: "https://remarkjs.com/downloads/remark-latest.min.js"
    lib_dir: libs
    nature:
      highlightLines: true
      countIncrementalSlides: false
      titleSlideClass: ["middle", "center"]
      ratio: "16:9"
      beforeInit: ["https://platform.twitter.com/widgets.js", "libs/cols_macro.js"]
      navigation:
      scroll: false
    css: [default, "libs/cide.css", metropolis-fonts, "https://stackpath.bootstrapcdn.com/bootstrap/4.3.1/css/bootstrap-grid.min.css", "https://use.fontawesome.com/releases/v5.7.2/css/all.css", "https://cdn.rawgit.com/jpswalsh/academicons/master/css/academicons.min.css"]
include-before:
- '\newcommand\myeq{\stackrel{\mathclap{\normalfont\mbox{s}}}{~}}'

---
class: title-slide

```{r setup, include=FALSE}
knitr::opts_chunk$set(echo = FALSE, fig.path = "figures/")

library(tidyverse)
library(pacman)
library(janitor)
library(sandwich)
library(modelsummary)
#library(nnet)
#library(mlogit)
#library(quantreg)
library(FNN)
library(np)

p_load(tidyverse, foreign, reshape2, psych, qwraps2, forcats, readxl, 
       broom, lmtest, margins, plm, rdrobust, multiwayvcov,
       wesanderson, sandwich, stargazer,
       readstata13, pscore, optmatch, kdensity, MatchIt, bootstrap, matlib, dplyr)

xfun::pkg_load2(c('base64enc', 'htmltools', 'mime'))

```

```{css, echo = FALSE}
.huge .remark-code { /*Change made here*/
  font-size: 200% !important;
}
.tiny .remark-code { /*Change made here*/
  font-size: 60% !important;
}

```


.title[
# Sesión 25. Evaluación experimental
]
.subtitle[
## Econometría II
]
.author[
### Irvin Rojas <br> [rojasirvin.com](https://www.rojasirvin.com/) <br> [<i class="fab fa-github"></i>](https://github.com/rojasirvin) [<i class="fab fa-twitter"></i>](https://twitter.com/RojasIrvin) [<i class="ai ai-google-scholar"></i>](https://scholar.google.com/citations?user=FUwdSTMAAAAJ&hl=en)
]

.affiliation[
### Centro de Investigación y Docencia Económicas <br> División de Economía
]

---

# Motivación

- Los métodos experimentales son populares para resolver problemas del tipo causal

- La experimentación permite controlar *el ambiente* y centrar la atención en la pregunta causal de interés (como se hace en un laboratorio clínico, por ejemplo)

--

- Duflo, Banerjee y Kremer ganaron el Nobel en 2019 por sus contribuciones a entender lo que funciona y no en el combate a la pobreza

- Estos autores no solo contribuyen en un aspecto de relevancia de política pública, sino en cómo pensar, formular y solucionar problemas

- Esta forma de plantear problemas se puede extender a otras áreas de la economía y otras ciencias sociales

---

class: inverse, middle, center

# Causalidad en un problema de evaluación

---

# Efecto causal

- Pensemos en un tratamiento binario (por ejemplo, recibir un programa de empleo)

$$T_i=\begin{cases}
1 \quad\text{tratado} \\
0 \quad\text{no tratado}
\end{cases}$$

- El resultado que cada individuo tendría bajo cada régimen de tratamiento

  - $y_{1i}$ con $T_i=1$
  
  - $y_{0i}$ con $T_i=0$

---

# Efecto causal
  
- Supongamos pudiéramos conocer que:
  
$$y_{a}=\begin{cases}
y_{1,a}=1\\
y_{0,a}=0
\end{cases}$$

es decir, si no hubiera recibo el tratamiento, estaría empleado cinco días después

- Similarmente, conocemos que:

$$y_{b}=\begin{cases}
y_{1,b}=0\\
y_{0,b}=0
\end{cases}$$

- **Efecto causal para un individuo**: el tratamiento tiene un efecto causal para $i$ si $y_{1i}\neq y_{0i}$
  
- En nuestro ejemplo, el tratamiento tuvo un efecto causal en $a$, pero no en $b$

---

# Resultados potenciales

- $y_{1i}$ y $y_{0i}$ se conocen como resultados potenciales o contrafactuales

- El término *potencial* se debe a que solo vemos uno de ellos

- En nuestro ejemplo, solo observamos que $y_{a}=y_{1,a}=1$

- En general, el efecto causal para un individuo no puede ser identificado

---

# Efectos causales promedio

- Supongamos que podemos estudiar a una población con $N=20$

.pull-left[
```{r table_zeus1, echo=FALSE, message=FALSE, warnings=FALSE, results='asis'}

tabl <- "
| i         | $y_{0i}$           | $y_{1i}$  |
|-----------|:----------:|:----------:|
| 1 | 0 | 1 |
|2 | 1 | 0 |
| 3 | 0 | 0 |
| 4 |0|0|
| 5 |0 |0|
|6 | 1 | 0|
|7 | 0 | 0 |
| 8 | 0 | 1 |
| 9 | 1 | 1 |
| 10 | 1 | 0 |
"
cat(tabl)

```
]
.pull-right[
```{r table_zeus2, echo=FALSE, message=FALSE, warnings=FALSE, results='asis'}

tabl <- "
| i         | $y_{0i}$           | $y_{1i}$  |
|-----------|:----------:|:----------:|
| 11 |0 | 1 |
| 12 | 1 | 1 |
| 13 | 1 | 1 |
| 14 | 0 | 1 |
| 15 | 0 | 1 |
| 16 | 0 | 1 |
| 17 | 1 | 1 |
| 18 | 1 | 0 |
| 19 | 1 | 0 |
| 20 | 1 | 0 |

"
cat(tabl)

```
]

---

# Efectos causales promedio

- De la tabla podemos concluir que $P(y{1i}=1)=10/20=0.5$, es decir, la mitad de quienes reciben el tratamiento estarían empleados

- Y también observamos que $P(y_{0i}=1)=0.5$, es decir, que la probabilidad de estar empleado de no haber recibido el tratamiento es también de 0.5

--

- En el anterior ejemplo, el tratamiento no tiene un efecto causal pues la probabilidad de estar empleado con y sin el tratamiento es igual

- **Efecto causal promedio** en una población: un efecto causal promedio de $T$ en el resultado $y$ está presente si $P(Y_{1i}=1\neq Y_{0i}=1)$ en la población de interés

- Cuando pensamos en **poblaciones**, podemos usar expectativas para definir el efecto causal promedio: $E(Y_{1i}\neq E_{0i})$, lo cual permite generalizar a resultados no binarios

- La ausencia de efectos individuales promedio no implica ausencia de efectos individuales

---

# Variabilidad aleatoria

- En la práctica, casi nunca podemos observar a la población de interés, sino solo a una muestra

- Por tanto, $P(y_{ti}=y)$ no puede ser observada sino estimada

- Debido al error muestral, la proporción que está empleada en la muestra no es numéricamente igual a la proporción que está empleada en la población

--

- La hipótesis que queremos probar es que hay un efecto causal en la población

- Pero al trabajar con muestras, puede haber diferencias que surjan solo por el muestreo

- Nuestra tarea es tratar de distinguir estas diferencias de los verdaderos efectos causales

---

class: inverse, middle, center

# El experimento ideal

---

# El efecto de los hospitales

- ¿Los hospitales hacen que la gente sea más sana?

- Podemos conseguir datos de encuestas sobre cuántas veces las personas han ido al hospital en el último año

```{r table_hospital, echo=FALSE, message=FALSE, warnings=FALSE, results='asis'}

tabl <- "

|Grupo | N | Salud (1-5)| Error estándar|
|-|:-:|:-:|:-:|
|Hospitalizados | 7,774 | 3.21 | 0.014 |
|No hospitalizados | 90,049 | 3.93 | 0.003 |
|Diferencia | | 0.72 | |
| (t) | | (58.9) | |
"
cat(tabl)

```

--


- ¿Tiene sentido? ¿Los hospitales enferman?

- ¿Qué sucede?

---

# Comparaciones observacionales

- Pensemos de nuevo en términos del *Modelo de Rubin* de resultados potenciales

$$y_{i}=\begin{cases}
y_{1i}=1\quad\text{si }D_i=1\\
y_{0i}=0 \quad \text{si } D_i=0
\end{cases}$$


- Solo vemos al individuo en una situación, $y_i$:

$$y_i=y_{0i}+(y_{1i}-y_{0i})D_i$$
--

- ¿Qué nos dicen las comparaciones observacionales?

- Supongamos que tenemos acceso a datos sobre tratados y no tratados

- Podemos calcular $E(y_i|D_i=1)-E(y_i|D_i=0)$:

$$
\begin{aligned}
E(y_i|D_i=1)-E(y_i|D_i=0)=&E(y_{1i}|D_i=1)-E(y_{oi}|D_i=0)+\\& \underbrace{E(y_{0i}|D_i=1)-E(y_{0i}|D_i=1)}_0 
\end{aligned}
$$
---

# Sesgo de selección


- Reordenando:

$$
\begin{aligned}
E(y_i|D_i=1)-E(y_i|D_i=0)=&\overbrace{ E(y_{1i}|D_i=1)-E(y_{0i}|D_i=1)}^{\text{Efecto promedio en los tratados}}+\\& \underbrace{E(y_{0i}|D_i=1)-E(y_{oi}|D_i=0)}_{\text{Sesgo de selección}}
\end{aligned}
$$

- El primer término nos da la diferencia promedio en la variable de salud entre los hospitalizados y lo que les hubiera pasado si no hubieran sido hospitalizados

- En nuestro ejemplo, el **sesgo** de selección es la diferencia en salud entre los hospitalizados y los no hospitalizados

- Específicamente, si quienes van al hospital tienen una peor salud, podemos esperar que $E(y_{0i}|D_i=1)-E(y_{oi}|D_i=0)<0$

---

# Sesgo de selección

- Al hacer aseveraciones basadas en comparaciones observacionales se incluye el efecto causal del tratamiento, pero también el sesgo de selección

- El sesgo de selección puede ser positivo o negativo

- El objetivo de las estrategias de evaluación es eliminar el sesgo de selección

---

# Tratamiento aleatorio

- Supongamos que tenemos la posibilidad de aleatorizar el tratamiento, es decir, hacer que $Y_i$ y $D_i$ sean independientes

- En ese caso, por independencia: $E(Y_{0i}|D_i=0)=E(Y_{0i}|D_i=1)$

- De la definición de comparación observacional:

$$
\begin{aligned}
E(y_i|D_i=1)-E(y_i|D_i=0)=&E(y_{1i}|D_i=1)-E(y_{0i}|D_i=0)
\end{aligned}
$$

- Sustituyendo el resultado de independencia:

$$
\begin{aligned}
E(y_i|D_i=1)-E(y_i|D_i=0)&=E(y_{1i}|D_i=1)-E(y_{0i}|D_i=1) \\
& =E(y_{1i}-y_{0i}|D_i=1) \\
& =\underbrace{E(y_{1i}-y_{0i})}_{\text{Efecto causal}}
\end{aligned}
$$

---

class: inverse, middle, center

# Motivación con efectos constantes


---

# Regresión para la idenfiticación de efectos causales

- Con fines de simplificación, asumamos un efecto de tratamiento constante: $y_{1i}-y_{0i}=\rho$

- Consideremos el valor observado para un individuo 
$$y_i=y_{0i}+(y_{1i}-y_{0i})D_i$$

- Sumemos y restemos $E(y_{0i})$:

$$
\begin{aligned}
y_i&=E(y_{0i})+(y_{1i}-y_{0i})D_i+y_{0i}-E(y_{0i}) \\
&=\underbrace{\alpha}_{E(y_{0i})}+\underbrace{\rho}_{(y_{1i}-y_{0i})} D_i + \underbrace{\nu_i}_{y_{0i}-E(y_{0i})}
\end{aligned}
$$

- Ahora evaluemos:

$$
\begin{aligned}
&E(y|D_i=1)=\alpha+\rho+E(\nu_i|D_i=1) \\
&E(y|D_i=0)=\alpha+E(\nu_i|D_i=0)
\end{aligned}
$$

---

# Regresión para la idenfiticación de efectos causales

- Restando

$$
\begin{aligned}
E(y|D_i=1)-E(y|D_i=0)&=\rho+\overbrace{E(\nu_i|D_i=1)-E(\nu_i|D_i=0)}^{\text{Sesgo de selección}} \\
&=\rho+E(y_{1i}|D_i=1)-E(y_{0i}|D_i=0)
\end{aligned}
$$
- Es decir, el sesgo de selección es igual a la correlación entre el término de error y $D_i$

- Y, de acuerdo a la segunda línea, también es igual a la diferencia en el resultado potencial (de no tratamiento), entre aquellos que son tratados y los que no son tratados

- En nuestro ejemplo del hospital, es muy probable que el sesgo de selección sea negativo porque los tratados son quienes tienen peor salud (en el estado no tratado)

- Como vimos antes, con asignación aleatoria, el sesgo de selección desaparece, por lo que una regresión de $y_i$ en $D_i$ estima el efecto causal $\rho$

---

# Regresión corta y larga

- Con un tratamiento binario y asignado aleatoriamente, podemos estimar el efecto usando una regresión:

$$y_i=\alpha+\beta T_i + u_i$$

- Es muy común, sin embargo, usar **controles**

- Si una serie de características $X$ no está correlacionada con $T_i$, se puede incluir en una versión larga de la regresión antes descrita:

$$y_i=\alpha+\beta T_i + X_i'\gamma + u_i$$
- El valor numérico de $\hat{\beta}$ en la regresión larga será muy cercano al obtenido con la regresión corta, pero se incrementa la precisión de los parámetros estimados

- Dado que emplearemos regresión ampliamente en este curso, es necesario fijar algunas ideas sobre cómo entendemos y cómo usamos la regresión en la práctica


---

# No siempre es factible

- La aleatorización resuelve muchas cosas, pero muchas veces no es factible

- ¿Qué tendríamos que hacer en el caso de estudio, "¿Los hospitales matan?"

--

- Pensemos en un programa de empleo para ex convictos

- Seguramente una comparación observacional indicaría que estos ganan menos que el resto de la población

- Pero esto no significa que el programa cause un efecto negativo en el ingreso

- Siempre tenemos que pensar en el contrafactual

---

class: inverse, middle, center

# Parámetros de interés de efectos de tratamiento

---

# Supuesto de independencia condicional

- En la sesión anterior vimos que el SIC nos dice que, condicional en $X_i$, los resultados potenciales son independientes del tratamiento

- Cuando el tratamiento se asigna de manera aleatoria y el diseño experimental se mantiene integro, el supuesto es válido

- Más aún, bajo asignación aleatoria, podemos hacer un supuesto aún más fuerte:

$$\{y_{0i},y_{1i}\perp D_i \}$$

---

# Efectos de tratamiento

- Vamos a definir dos medidas de efecto de tratamiento ampliamente usadas en la literatura

- Definamos el cambio en la variable de resultados de un individuo:

$$\Delta_i=y_{1i}-y_{0i}$$

**Efecto promedio del tratamiento** (ATE): se interpreta como la ganancia hipotética debido al tratamiento para un individuo seleccionado al azar en una población

- Este parámetro es de relevancia cuando pensamos en tratamientos de aplicación universal

- Matemáticamente:

$$ATE=E(\Delta)$$

- Con su correspondiente análogo muestral:
$$\hat{ATE}=\frac{1}{N}\sum_i^N\Delta_i$$

---

# Efectos de tratamiento

**Efecto promedio del tratamiento en los tratados** (ATET, TT, TOT)

- Como su nombre lo dice, este parámetro solo considera a los individuos que son efectivamente tratados

- Matemáticamente:
$$ATET=\frac{1}{N_T}\sum_i^{N_T}(\Delta_i|D_i=1)$$

- Y su análogo muestral es:

$$\hat{ATET}=\sum_i^{N_T}(\Delta_i|D_i=1)$$

---

# Efectos de tratamiento

- Heckman (1997) critica el uso del ATE pues pudiera ser irrelevante

- ¿Cuál es el ATE de PROGRESA, por ejemplo?

- La contracrítica es que siempre podemos restringir lo que es la *población* de interés

--

- Noten que el ATET también abre la puerta a casos en los que, aún cuando el tratamiento se asignó aleatoriamente en un grupo, no todos a los que se les asigna el tratamiento efectivamente lo reciben

--

- En ambos casos, no podemos estimar directamente los parámetros pues no observamos $\Delta_i$

- Sin embargo, ya vimos cómo, con una muestra de tratados y no tratados, podemos inferir el efecto del tratamiento, bajo algunos supuestos


---

class: inverse, middle, center

# Cumplimiento imperfecto

---

# Cumplimiento imperfecto

- Angrist, Imbens & Rubin (1996)

- Asignación: $Z_i=\begin{cases} 1 \\0 \\ \end{cases}$

- Cumplimiento: $D_i=\begin{cases} 1 \\0 \\ \end{cases}$

- $Y_i$ variable de resultados

- Nos importa el efecto de $D_i$ sobre $Y_i$ (mucho menos interesante es el efecto de $Z_i$ sobre $Y_i$)

---

# Efectos causales y VI

- $D_i(Z)$ es el indicador de cumplir, dada la asignación $Z$

- Con cumplimiento perfecto tendríamos $D_i(Z)=Z_i$

- En general, hay asignados que no cumplen y no asignados que cumplen

- $Y_i(Z,D)$ es la variable de interés de $i$

- $Y_i(Z,D)$ y $D_i(Z)$ son resultados potenciales


---

# Interpretación causal del estimador de VI

**Proposición 1 en Angrist, Imbens & Rubin (1996)**: interpretación causal del estimador de VI

- Si los supuestos 1 a 5 se cumplen, el estimador de VI es:

$$E(Y_i(1)-Y_i(0)|D_i(1)-D_i(0)=1)=\frac{E(Y_i(D_i(1),1))-Y_i(D_i(0),0)}{E(D_i(1)-D_i(0)}=\lambda_{LATE}$$

- Angrist y coautores llaman a este parámetro el **efecto local promedio del tratamiento** o *LATE*

- El LATE es el efecto causal promedio del tratamiento en un conjunto de individuos cuyo estatus de tratamiento puede ser modificado por la asignación aleatoria

- A estos individuos se les conoce como **cumplidores** o *compliers*


---

# Tipos de individuos

- Hay cuatro tipos de individuos:

| | $D_i(0)=0$ | $D_i(0)=1$ | 
|--|:--:|:--:|
| $D_i(1)=0$ | $Y_i(1,0)-Y_i(0,0)=0$ | $Y_i(1,0)-Y_i(0,1)=-(Y_i(1)-Y_i(0))$ |
| | Nunca cumplidor | Retador |
| $D_i(1)=1$ | $Y_i(1,1)-Y_i(0,0)=Y_i(1)-Y_i(0)$ | $Y_i(1,1)-Y_i(0,1)=0$ |
| | Cumplidor | Siempre adoptador |

--

- Los cumplidores cumplen con el tratamiento si se les asigna y no lo cumplen si no se les asigna

- $Z$ es independiente de $D$ para los nunca cumplidores y los siempre adoptadores y el efecto causal es 0 para ambos

- Los retadores hacen lo contrario a lo que les es asignado

- A la suma de nunca cumplidores, siempre adoptadores y retadores se le conoce como **no cumplidores**

- El supuesto de monotonicidad descarta la existencia de retadores

---

# LATE y TT

- En general el LATE y el TT difieren

- Pero recordemos que $TOT=E(y_{1i}-y_{0i}|D_i=1)$

- Noten que en el conjunto con $D_i=1$ se encuentran los cumplidores y los siempre adoptadores

- Si podemos asegurar que no hay siempre adoptadores, el LATE y el TT son iguales

---

class: inverse, middle, center

# Econometría del LATE

---

# Motivación con un estadístico de Wald

- Pensemos en un modelo con efectos constantes de tratamiento: $y_{1i}-y_{0i}=\alpha$

- La variable de resultados está determinada por $y_{0i}=\beta+\varepsilon_i$, donde $\beta=E(y_{0i})$

- Entonces, el modelo de resultados potenciales es:

$$y_i=\beta+\alpha D_i+\varepsilon_i$$
- Si $D_i$ no es independiente de $y_{0i}$ (es decir, $y_{0i}$ no es independiente del error), entonces una diferencia de medias entre grupos de $D$ no produce un estimador consistente de $\alpha$

--

- Ahora supongamos que tenemos un **instrumento** $z_i$ tal que $z_i\perp y_i$, es decir, $E(\varepsilon_i|z_i)=0$

--

- Evaluemos la esperanza de $y_i$ cuando $z_i=1$ y cuando $z_i=0$:

$$
\begin{aligned}
E(y_i|z_i=1)&=\beta+\alpha E(D_i=1) \\
E(y_i|z_i=0)&=\beta+\alpha E(D_i=0) \\
\end{aligned}
$$
- Restando y despejando obtenemos $\alpha=\frac{E(y_i|z_i=1)-E(y_i|z_i=0)}{E(D_i=1)-E(D_i=0)}$, lo cual es conocido como un *estadístico de Wald*

---

# Mínimos cuadrados en dos etapas (MC2E)

- **Modelo estructural**

$$y_i=X_i'\beta+\alpha D_i+\varepsilon_i$$

- Podemos entender la estimación del efecto causal usando dos etapas

--

- **Primera etapa**

$$D_i=X_i'\pi_0+\pi_1z_i+\eta_i$$
donde $pi_i$ es el efecto causal de la asignación sobre el cumplimiento

- Cuado $D_i$ u $z_i$ son ambas dicotómicas, $\pi_1$ da la proporción de la población que son cumplidores

---

# Mínimos cuadrados en dos etapas (MC2E)

- **Segunda etapa**
$$y_i=X_i'\beta+\alpha \hat{D}_i+\varepsilon_i$$
--

- Esta es la forma de pensar el procedimiento, pero en la práctica nunca hacemos esto manualmente

  - Noten que $\hat{D}_i$ es estimada, por lo cual se ignora la variabilidad muestral de la primera etapa y los errores estándar serían inconsistentes

--

- Nota: el estimador de Wald es igual al estimador de MC2E cuando no hay $X$ y cuando $Z$ y $D$ son binarias

---

# Mínimos cuadrados en dos etapas (MC2E)


- **Forma reducida**

$$
\begin{aligned}
y_i&=X_i'\beta+\alpha(X_i'\pi_0+\pi_1z_1+\eta_i)+\varepsilon_i \\
&=X_i'\delta_0+\delta_1z_i+\nu_1
\end{aligned}
$$
donde $\delta_1=\alpha\pi_1$ es el coeficiente de forma reducida sobre la variable de asignación

--

- Noten que esto implica que $\alpha=\delta_1/\pi_1$

- Es decir, $\alpha_{MC2E}$ puede interpretarse como la versión reescalada del coeficiente de forma reducida usando el efecto causal de la primera etapa



---

# Próxima sesión

- En las siguientes sesiones iremos viendo algunos ejemplos

- Riesgo

  - **Riesgo**: De Uña-Alvarez, J., Otero-Giráldez, M. S., & Alvarez-Llorente, G. (2003). Estimation under length-bias and right-censoring: an application to unemployment duration analysis for married women. *Journal of Applied Statistics*, 30(3), 283-291.
  
- Métodos semiparamétricos

  - **Semiparamétrico**: Hussinger, K. (2008). R&D and subsidies at the firm level: An application of parametric and semiparametric two‐step selection models. *Journal of applied econometrics*, 23(6), 729-747.

---

# Próxima sesión

- Métodos experimentales

  + **Experimento de campo**: Jensen, R. T., & Miller, N. H. (2008). Giffen behavior and subsistence consumption. *American economic review*, 98(4), 1553-77.
  
  + **Correspondencia**: Bertrand, M., & Mullainathan, S. (2004). Are Emily and Greg more employable than Lakisha and Jamal? A field experiment on labor market discrimination. *American economic review*, 94(4), 991-1013.
  
  + **LATE**: Gonzalez-Navarro, M., & Quintana-Domeque, C. (2016). Paving streets for the poor: Experimental analysis of infrastructure effects. *Review of Economics and Statistics*, 98(2), 254-267.

---

class: center, middle

Presentación creada usando el paquete [**xaringan**](https://github.com/yihui/xaringan) en R.

El *chakra* viene de [remark.js](https://remarkjs.com), [**knitr**](http://yihui.org/knitr), y [R Markdown](https://rmarkdown.rstudio.com).

Material de clase en versión preliminar.

**No reproducir, no distribuir, no citar.**
